【裁判字號】    92,交聲,162
【裁判日期】    920930
【裁判案由】    違反道路交通管理處罰條例聲明異議
【裁判全文】
臺灣新竹地方法院交通事件裁定                    九十二年度交聲字第一六二號
    移 送機 關    交通部公路總局新竹區監理所新竹市監理站
    異  議  人
    即受處分人    甲○
右列受處分人因違反道路交通管理處罰條例案件，對於交通部公路局新竹區監理所新
竹市監理站於中華民國九十二年九月一日所為之竹監新五字第裁五一－Ｅ00000
000號違反道路交通管理事件裁決書聲明異議，本院裁定如左：
    主      文
異議駁回。
    理      由
一、按汽車駕駛人，駕駛車輛未隨身攜帶駕駛執照者，處新臺幣三百元以上六百元以
    下罰鍰，並責令補辦登記、補照、換照或禁止駕駛；又汽車駕駛人，駕駛汽車經
    測試檢定有酒精濃度超過規定標準者，處新臺幣一萬五千元以上六萬元以下罰鍰
    ，並當場移置保管其車輛及吊扣其駕駛執照一年；因而肇事致人受傷者，並吊扣
    其駕駛執照二年；致人重傷或死亡者，吊銷其駕駛執照，並不得再考領，道路交
    通管理處罰條例第二十五條第三款、第三十五條第一項第一款分別定有明文。
二、本件受處分人即異議人甲○駕駛車牌號碼Ｗ七－五八四０號自用小客車，於民國
    九十二年七月二十九日三時五十三分許，在新竹市○○路○段四三０巷，為新竹
    市警察局第一分局警員周永生舉發異議人未帶駕駛執照，且酒後駕車經警方施予
    酒測值為一．０七ＭＧ／Ｌ（禁駛）之違規情事，並依道路交通管理處罰條例第
    二十五第一項第三款及第三十五條第一項第一款之規定，裁處罰鍰新臺幣四萬九
    千八百元，並吊扣駕駛執照一年。嗣異議人雖於舉發通知單上所載之應到案日期
    前向原處分機關提出申訴，經原處分機關請舉發機關調查結果，仍認異議人酒後
    並未帶駕駛執照駕車之違規事由屬實。
三、聲明異議意旨略以：聲明異議人即受處分人甲○於前揭時間至新竹市○○路棒球
    場附近餐館與友人聚餐飲酒後，身體不適欲先行離開，於餐館前恰遇另一名友人
    ，該名友人即駕駛其原駕之車牌號碼Ｗ七－五八四０號自小客車搭載其離開，並
    將前開車輛駛至事發地點停放，嗣南寮派出所巡邏警員前往盤查，告知不可將系
    爭車輛停放該處，其為配合只好上車將車子駛離該處，惟因車輛之後輪卡在坡崁
    上打滑空轉，動彈不得，警員要求其下車後，即對其進行酒測，其雖有飲酒，惟
    並非其將車輛駛至該處，是其並無酒醉駕車情事等語，爰就交通部公路局新竹監
    理站所為之上開裁決，依法聲明異議。
四、經查：
(一)異議人確於前開時間，有未攜帶駕駛執照且酒精濃度超過規定標準而駕車之情事
    ，業據其於警訊時自承：「（問：因何事經警方請你來派出所製作筆錄。）因為
    我喝酒開車被警方製作酒精測試，故被帶返派出所製作筆錄。」、「（問：警方
    以酒精測定器檢測你口中吐氣酒精含量，每公升酒精濃度測定值一．０七ｍｇ／
    ｌ，是否為你本人所製作。）是。」、「（問：你於何時開始喝酒，喝那一種酒
    ，共喝了多少酒。）於九十二年七月二十八日二十一時許開始喝酒，喝四至五瓶
    玻璃瓶裝啤酒。」等語（見九十二年度核退字第九六四號偵查卷九十二年七月二
    十九日警訊筆錄），而其亦於本院調查時供承：當天確實沒有攜帶駕駛執照等語
    （見本院九十二年九月二十三日訊問筆錄），且據證人即舉發本件違規之新竹市
    警察局第一分局南寮派出所警員周永生到院結證稱：本件係民眾報案稱有一部車
    欲從籃球場駛出，但因車子的後輪被坡崁卡住無法前進，因該名駕駛者一直踩油
    門，致汽車引擎空轉產生極大之聲音，影響居民之安寧，故民眾報案請我們過去
    處理，其到現場後，發現異議人坐在系爭自小客車之駕駛座上，手握著方向盤，
    車子的引擎仍在發動，車上除了異議人與一隻狗外，並無其他人，而當時現場亦
    無其他人，因為派出所的酒測器送回原廠歸零，其緊急通知車禍處理小組的員警
    過來對異議人施行酒測等語詳實（見本院九十二年九月二十三日訊問筆錄）。再
    經將證人周永生所繪製之舉發當日之現場圖及現場照片提示異議人，異議人亦供
    承為警查獲時，伊車輛所停放之位置確是如此，且車上尚有搭載一隻小狗等語。
    參以，證人周永生與異議人素眛平生，並無怨隙，係依法執行勤務之公務員，當
    無設詞誣陷致己身負偽證重罪之必要，且觀其所述，其就如何獲悉舉發情事，及
    到場後違規車輛所停放之位置、車輛之動態、駕駛人之情形、車內所搭載之動物
    及附近之狀況等情狀之敘述均極為詳盡，自無誤為舉發之可能，其證言堪可採信
    。復依案重初供之法理，異議人於警訊中所供，係屬案發時較少權衡利害得失之
    供述，較之事後翻異前詞之辯解，應以警訊時之供述為可採信，此外，並有汽機
    車駕駛人酒後生理協調平衡檢測紀錄表、酒醉駕車違反刑法第一百八十五條之三
    案件觀察紀錄表、酒精測試值單、新竹市警察局執行交通違規移置保管車輛收據
    及現場照片等件在卷可稽，是異議人於前開時日，未攜帶駕駛執照且酒精濃度超
    過規定標準而違規駕車之情，堪以認定。
(二)至異議人嗣雖辯稱：當日伊與友人在西大路棒球場附近餐館飲酒後，因身體不適
    欲先行離開，於餐館前恰遇另一名友人，係該名友人駕車搭載其離開，並將車輛
    停放該處，其並無酒後駕車之情云云。惟查，異議人就該名友人究係何人，並無
    法提供真實之姓名、年籍資料以供本院傳訊，並於本院調查時供稱：伊想不起來
    那位朋友是誰，那段記憶一片空白等語（見同上訊問筆錄），則其前開所辯已堪
    存疑。第查，當日與異議人一同在西大路餐館聚餐飲酒之證人萬啟源及孫永基均
    證述：沒有看見異議人如何離開等語（見九十二年七月二十九日、九十二年七月
    三十日警訊筆錄），是其等所證內容均無從為有利於異議人之認定。再依證人即
    舉發本件違規之新竹市警察局第一分局南寮派出所警員周永生前開所證：伊到場
    時，現場除異議人坐在駕駛座上，車上尚有一隻小狗外，並無其他人等語（見同
    上訊開筆錄），足認異議人前開所辯，顯係事後卸責之詞，不足採信。
(三)末按交通警察掣單舉發違反道路交通管理處罰條例所列之違規事實，係公務員基
    於職權，依法就特定具體事件所為具有公法上效果之單方行政行為，如無形式上
    顯然之瑕疵可指，基於公務員為公法上行為具有公信力之原則，該行政處分當可
    被推定其為真正，其據以依法處分之事實認定亦為正確無誤，此與民事訴訟法第
    三百五十五條第二項規定：「文書依其程式及意旨得認作公文書者，推定其為真
    正」之情形相同，本此公信原則，乃立法者賦予行政機關制定違反道路交通事件
    統一裁罰標準及處理細則，使執勤警員得當機處分（如該細則第二十三條）以達
    其維護交通秩序、安全之行政目的，反之，若謂公務員一切行政行為均需預留證
    據以證其實，則國家行政勢必窒礙難行，據此，刑事訴訟法就犯罪證據有關之規
    定中，與屬行政秩序罰之交通違規裁罰本質不合之部分，自不在準用之列。經查
    ，本件違規事實，已據執行舉發職務之新竹市警察局第一分局南寮派出所警員周
    永生華到院證述綦詳，而觀其陳述亦無何顯然之瑕疵可指，復無證據足資證明該
    舉發員警捏有造事實違法取締之情事，則執勤警員本其維護交通秩序、安全職責
    所為之舉發，自應受到合法、正確之推定，是異議人前開所辯，尚難採信。
五、從而，原處分機關依道路交通管理處罰條例第二十五條第三款及第三十五條第一
    項第一款規定，裁處罰鍰共新臺幣四萬九千八百元，並吊扣駕駛執照一年，認事
    用法無何違誤，量罰亦甚妥適，應予維持，本件異議為無理由，應予駁回。
據上論斷，應依道路交通案件管理辦法第十九條，裁定如主文。
中      華      民      國    九十二    年      九      月     三十     日
                                  臺灣新竹地方法院交通法庭
                                      法  官    高  敏  俐
右正本證明與原本無異。
如不服本裁定，應於裁定送達後五日內向本院提出抗告狀。
                                      書記官    賴  寶  合
中      華      民      國    九十二    年      九      月     三十     日


司法院資訊處製作；財團法人民間司法改革基金會備份。
